【裁判字號】    97,訴,2915
【裁判日期】    970818
【裁判案由】    毒品危害防制條例
【裁判全文】
臺灣板橋地方法院刑事判決              97年度訴字第2915號
公  訴  人  臺灣板橋地方法院檢察署檢察官
被      告  甲○○
上列被告因違反毒品危害防制條例案件，經檢察官提起公訴（97
年度毒偵字第3209號），被告就被訴事實為有罪之陳述，本院告
知被告簡式審判程序之旨，並聽取當事人之意見後，合議庭裁定
由受命法官獨任進行簡式審判程序，本院判決如下：
    主  文
甲○○施用第一級毒品，累犯，處有期徒刑捌月，扣案之注射針
筒壹支沒收。
    事實及理由
一、犯罪事實：
(一)甲○○前因施用毒品案件，經本院以88年度毒聲字第6631號
    裁定送觀察、勒戒後，認有繼續施用毒品之傾向，經本院以
    88年度毒聲字第7038號裁定令入戒治處所施以強制戒治1 年
    ，嗣因戒治成效經評估為合格，復由本院以89年度毒聲字第
    2218號裁定停止戒治，所餘期間交付保護管束，而於民國89
    年4 月25日因停止其處分出所，所餘戒治期間付保護管束，
    迄89年11月5 日保護管束期滿未經撤銷其強制戒治以已執行
    完畢論，並經臺灣板橋地方法院檢察署檢察官以89年度戒毒
    偵字第869 號為不起訴處分確定。另於93年間因施用毒品案
    件，經本院以93年度訴字第1366號判決判處有期徒刑8 月確
    定，於94年11月17日執行完畢。又於95年間因施用毒品案件
    ，經本院以95年度訴字第3923號判決判處有期徒刑8 月確定
    ，經本院另以96年度聲減字第1586號裁定減為有期徒刑4 月
    ，於96年9 月23日執行完畢（於本案構成累犯）。
(二)詎甲○○仍不知悔改，其明知海洛因為毒品危害防制條例所
    規定之第一級毒品，依法不得施用、持有，基於施用第一級
    毒品海洛因之犯意，於97年3 月22日上午8 、9 時許，在臺
    北縣三重市○○○路64巷22號住處，以將第一級毒品海洛因
    加水稀釋後，再用注射針筒施打於身體手臂之方式，施用第
    一級毒品海洛因乙次。嗣於97年3 月22日9 時許，在上址住
    處為警查獲，並扣得甲○○所有供施用第一級毒品海洛因所
    用之注射針筒1 支，經警採尿送驗，結果呈嗎啡陽性反應，
    而得悉上情。
(三)案經臺北縣政府警察局三重分局報告臺灣板橋地方法院檢察
    署檢察官偵查起訴，經合議庭裁定以簡式審判程序審理。
二、證據：
(一)被告甲○○於本院行準備程序及審理時之自白。
(二)臺北縣政府警察局三重分局查獲毒品案件被移送者姓名、代
    碼對照表及臺灣檢驗科技股份有限公司97年4月7日CH/2008/
    30641號濫用藥物檢驗報告各乙紙。
(三)扣案之注射針筒1支。
三、按92年7 月9 日新修正之毒品危害防制條例刪除二犯及三犯
    之規定，一改修法前繁雜之處遇程序，僅將施用毒品者簡化
    區分為初犯、再犯，並認施用毒品者係屬病患性犯人，以觀
    察、勒戒戒除其身癮，並以強制戒治去除其心癮。經觀察、
    勒戒或強制戒治執行完畢釋放後，若係5 年後再犯該條例第
    10條施用毒品罪者，與同條例第20條第1 項、第2 項關於「
    初犯」之處理方式相同，檢察官應先聲請法院裁定令被告入
    勒戒處所觀察、勒戒，並視有無繼續施用毒品傾向，決定應
    予釋放、為不起訴之處分，或應聲請法院裁定令入勒戒處所
    強制戒治；若係5 年內「再犯」同條例第10條施用毒品罪者
    ，依同條例第23條第2 項規定，檢察官則應依法追訴。觀諸
    該條例第20條第3 項之修正理由：「觀察、勒戒或強制戒治
    5 年後再犯者，顯見前所實施之觀察、勒戒或強制戒治已足
    以遮斷其施用毒品之癮，為期自新及協助其戒除毒癮，對此
    5 年後再犯者，爰明定仍適用初犯之規定，先經觀察、勒戒
    、強制戒治之程序」及同條例第23條第2 項之修正理由：「
    為配合簡化施用毒品犯之刑事處遇程序，並鑑於經觀察、勒
    戒或強制戒治執行完畢釋放後5 年內再犯者，其再犯率甚高
    ，原據以實施之觀察、勒戒及強制戒治既已無法收其實效，
    自應施以刑事處遇」，顯然如施用毒品者係前經觀察、勒戒
    或強制戒治等治療程序執行完畢5 年後，始再施用毒品之「
    初犯」，因前所執行之觀察、勒戒或強制戒治已足收戒除毒
    癮之效，自應重新執行觀察、勒戒或強制戒治等治療程序，
    並於治療程序執行完畢後，由檢察官為不起訴處分，毋庸對
    之追訴處罰；反之，在「再犯」之情形，因其先前所為治療
    程序顯未能收戒斷毒癮之效，且考量施用毒品者之再犯率偏
    高，乃簡化其刑事處遇程序，而逕予追訴處罰，不再施以治
    療程序。參酌上開立法理由，修正毒品危害防制條例就施用
    毒品者，祇於「初犯」及「5 年後再犯」二種情形，有其追
    訴條件之限制，即須於初犯經觀察、勒戒或強制戒治釋放後
    ，5 年內均無施用毒品之行為，始能認其前所實施之觀察、
    勒戒或強制戒治已足遮斷毒癮，而得於5 年後再犯時，再予
    適用初犯之規定，重行觀察、勒戒等程序。倘5 年內已經再
    犯，被依法追訴處罰，縱其第三次（或第三次以上）施用毒
    品之時間在初犯釋放5 年以後，即與「5 年後再犯」之情形
    有別，且因已於「5 年內再犯」，顯見其再犯率甚高，原實
    施觀察、勒戒或強制戒治，已無法收其實效，而無5 年戒斷
    期之存在，自無再經觀察、勒戒及強制戒治之必要，應由檢
    察官逕行起訴，始符新法修正之本旨（最高法院95年度台非
    字第59號判決、同院95年度台非字第65號判決可資參照）。
    查被告甲○○前因施用毒品案件，經本院以88年度毒聲字第
    6631號裁定送觀察、勒戒後，認有繼續施用毒品之傾向，經
    本院以88年度毒聲字第7038號裁定令入戒治處所施以強制戒
    治1 年，嗣因戒治成效經評估為合格，復由本院以89年度毒
    聲字第2218號裁定停止戒治，所餘期間交付保護管束，而於
    89年4 月25日因停止其處分出所，所餘戒治期間付保護管束
    ，迄89年11月5 日保護管束期滿未經撤銷其強制戒治以已執
    行完畢論，並經臺灣板橋地方法院檢察署檢察官以89年度戒
    毒偵字第869 號為不起訴處分確定。另於93年間因施用毒品
    案件，經本院以93年度訴字第1366號判決判處有期徒刑8 月
    確定，於94年11月17日執行完畢乙節，有臺灣高等法院被告
    前案紀錄表乙份在卷可按，被告既曾於強制戒治釋放後5 年
    內再犯施用毒品案件，並經判刑確定，揆諸上開說明，被告
    甲○○於97年3 月22日涉犯本件施用第一級毒品之行為，自
    與毒品危害防制條例第20條第3 項所規定「5 年後再犯」之
    情形不合，檢察官提起本件公訴，於法尚無不合，合先敘明
    。
四、核被告甲○○所為，係犯毒品危害防制條例第10條第1 項之
    施用第一級毒品罪。至被告施用第一級毒品前、後之持有第
    一級毒品犯行，為其施用之高度行為所吸收，均不另論罪。
    又被告有事實及理由欄一（一）所載之犯罪、科刑暨刑之執
    行完畢紀錄，此有前開臺灣高等法院被告前案紀錄表乙份可
    稽，其於有期徒刑之執行完畢後5 年內，故意再犯本件有期
    徒刑以上之罪，為累犯，應依刑法第47條第1 項規定，加重
    其刑。爰審酌被告甲○○曾經觀察、勒戒、強制戒治後，應
    知所惕勵，當知悉施用毒品之危害及其違法性，且已有多次
    施用毒品前科，詎其仍因自制力薄弱，並漠視法令禁制，而
    再犯本案，顯不知悛悔，應嚴予非難，兼衡被告於犯後即能
    坦承犯行，而其施用毒品行為於本質上係屬自我戕害行為，
    反社會性之程度應屬較低等一切情狀，量處如主文所示之刑
    ，以資懲儆。至扣案之注射針筒1 支，係被告所有，供其施
    用第一級毒品所用之物，業經被告供明在卷，爰依刑法第38
    條第1 項第2 款之規定宣告沒收。
據上論斷，應依刑事訴訟法第273 條之1 第1 項、第299 條第1
項前段、第310 條之2 、第454 條第1 項，毒品危害防制條例第
10條第1 項，刑法第11條前段、第47條第1 項、第38條第1 項第
2 款，判決如主文。
本案經檢察官吳宗光到庭執行職務。
中    華    民    國    97    年    8    月    18    日
                  刑事第十七庭   法  官  鄭燕璘
以上正本證明與原本無異。
如不服本判決，應於判決送達後10日內，向本院提出上訴狀。
                                 書記官  陳筱惠
中    華    民    國    97    年    8    月    18    日
附錄本案論罪科刑之法律條文：
毒品危害防制條例第10條：
施用第一級毒品者，處6 月以上5 年以下有期徒刑。
施用第二級毒品者，處3 年以下有期徒刑。


司法院資訊處製作；財團法人民間司法改革基金會備份。
